臺灣桃園地方法院刑事判決　　　　　　　96年度重訴字第55號
公　訴　人　臺灣桃園地方法院檢察署檢察官
被　　　告　甲○○
　　　　　　　　　　（現羈押於臺灣桃園看守所）
指定辯護人　本院公設辯護人林銘宏
上列被告因毒品危害防制條例案件，經檢察官提起公訴（九十六
年度偵字第一三三六三號），本院判決如下：
    主    文
甲○○運輸第一級毒品，處有期徒刑拾柒年。扣案如附表壹所示
之物沒收銷燬之。扣案如附表貳所示之物均沒收之。
    犯罪事實
一、甲○○曾於民國八十六年間因違反槍砲彈藥刀械管制條例等
    案件，經臺灣板橋地方法院以八十七年度訴字第一八一號分
    別就非法吸用化學合成麻醉藥品、未經許可製造彈藥判處有
    期徒刑四月、十月，並定應執行有期徒刑一年，復由臺灣高
    等法院八十七年度上訴字第二二一七號就非法吸用化學合成
    麻醉藥品部分改判處免刑確定，違反槍砲彈藥刀械管制條例
    部分則上訴駁回，而前開違反槍砲彈藥刀械管制條例部分又
    由最高法院以八十九年度台上字六九四八號撤銷原判決，發
    回原審法院，再由臺灣高等法院以八十九年上更一字第一一
    八五號判處有期徒刑十月確定，並於九十一年三月七日縮短
    假釋付保護管束而出監，並於同年四月五日縮短刑期假釋保
    護期滿未經撤銷而執行完畢（未構成累犯）。
二、詎其不知悔改，於九十六年六月三日經由中正國際機場搭機
    出境前往緬甸仰光之後，明知海洛因為毒品危害防制條例所
    管制之第一級毒品，且為行政院公告之甲項管制進出口物品
    ，非經許可不得非法運輸及私運進口，竟於同年月八日下午
    二時許，向當地姓名年籍不詳之成年計程車司機，以美金一
    萬五千元（折合新臺幣約五十萬元）之代價，向該計程車司
    機談妥購買該等價值之第一級毒品海洛因，並由該計程車司
    機將其所購買之第一級毒品海洛因（驗餘淨重四八二‧七七
    公克，純度百分之七一點七四，純質淨重三四六‧三四公克
    ）送至甲○○所投宿之飯店後，甲○○前往仰光市區內向不
    知名商店又另行購買厚底運動鞋及保險套，即基於運輸第一
    級毒品海洛因之犯意，先將前開第一級毒品海洛因平均分裝
    成保險套十二小包後，且將所購買厚底運動鞋左右之鞋底均
    挖空後，再各放置前開內含第一級毒品海洛因之保險套六小
    包至前開左右厚底運動鞋所挖開之鞋底部分，並使用強力膠
    黏貼運動鞋鞋墊與鞋底連接面而藏放，於同年月六月十日下
    午二時三十分許自緬甸仰光國際機場搭機返台。嗣於同日晚
    間九時許，甲○○搭乘華信航空ＡＥ－８３８號班機自緬甸
    抵達臺灣桃園中正國際機場入境通關之際，因其穿著厚底運
    動鞋，且形跡可疑，為內政部警政署航空警察局安檢隊員所
    發覺，而會同財政部臺北關稅局人員在該機場第一航廈入境
    海關室進行安全檢查而當場查獲，並自甲○○所穿著之厚底
    運動鞋鞋底內查扣第一級毒品海洛因（驗餘淨重四八二‧七
    七公克，純度百分之七一點七四，純質淨重三四六‧三四公
    克）、供前開毒品包裝用之保險套十二只（本以保險套十二
    只包裝，其中一只保險套於查獲之際即已破損）及厚底運動
    鞋一雙等物，始查悉上情。
    理    由
壹、程序部分：
    按被告以外之人（包括證人、鑑定人、告訴人、被害人及共
    同被告等）於審判外之陳述雖不符刑事訴訟法第一百五十九
    條之一至之四等四條之規定，而經當事人於審判程式同意作
    為證據，法院審酌該言詞陳述或書面陳述作成時之情況，認
    為適當者，亦得為證據；當事人、代理人或辯護人於法院調
    查證據時，知有刑事訴訟法第一百五十九條第一項不得為證
    據之情形，而未於言詞辯論終結前聲明異議者，視為有前項
    之同意，同法第一百五十九條之五定有明文。立法意旨在於
    傳聞證據未經當事人之反對詰問予以核實，原則上先予排除
    。惟若當事人已放棄反對詰問權，於審判程式中表明同意該
    等傳聞證據可作為證據；或於言詞辯論終結前未聲明異議，
    基於尊重當事人對傳聞證據之處分權，及證據資料愈豐富，
    愈有助於真實發見之理念，且強化言詞辯論主義，使訴訟程
    序得以順暢進行，上開傳聞證據亦均具有證據能力。經查，
    本件在場查獲證人即財政部臺北關稅局人員顏吉利於檢察官
    偵訊時所為之證述，其性質雖屬傳聞證據，然其偵查筆錄之
    內容，業經本院審理時予以提示並告以要旨，且經公訴人、
    本案被告及其指定辯護人表示意見，當事人已知上述筆錄乃
    傳聞證據，均未於言詞辯論終結前對該等筆錄內容異議，依
    前揭規定，擬制同意作為證據，且本院審酌該證據作成之形
    式，均無瑕疵，與待證事實具有關聯性等情況，認為以之作
    為本案之證據亦屬適當，是前開證據，仍具有證據能力，本
    院自得引為判決之依據，合先敘明。
貳、實體部分：
一、前開被告甲○○運輸第一級毒品海洛因之管制物品入境之事
    實，業據被告迭於警詢、檢察官訊問及本院審理時均坦承不
    諱，且經在場查獲證人即財政部臺北關稅局人員顏吉利於檢
    察官偵訊時所證述查獲經過明確，並有查獲照片九幀附卷可
    稽，而為警自被告穿著之厚底運動鞋內所查扣之不明白色粉
    末（本以保險套十二只包裝，其中一只保險套於查獲之際即
    已破損，是送鑑時僅有完整保險套包裝十一只、破損保險套
    一只及一部分未經包裝之粉末），經送請法務部調查局以化
    學呈色法、氣相層析質譜分析法鑑定結果，認：「、送鑑
    檢品十一顆均含第一級毒品海洛因成分，合計淨重四八二‧
    七七公克，空包裝總重八○‧二二公克，純度百分之七一點
    七四，純質淨重三四六‧三四公克。肆、備考：一、本案計
    送檢品二袋，各裝有六顆及五顆粉末（註：部分有破損）。
    二、「空包裝（總）重」係指計算直接裝載檢品之包裝重量
    ，其他未直接裝載檢品之外包裝，並不予以秤重」等情，有
    該局於九十六年七月十六日所出具之調科壹字第○九六二三
    ○五五六七○號鑑定書一份存卷可參，復有供前開第一級毒
    品海洛因包裝用之保險套十二只（本以保險套十二只包裝，
    其中一只保險套於查獲之際即已破損，詳細業如前述）及厚
    底運動鞋一雙扣案足資佐證，是被告前開自白有運輸第一級
    毒品海洛因之事實，與事實相符，堪以認定。
二、至被告固於本院審理時供稱其在緬甸仰光購買第一級毒品海
    洛因之目的係為帶回臺灣販賣之用云云，則本件應查明被告
    是否有以營利為目的將第一級毒品海洛因販入，而另構成販
    賣第一級毒品罪（按販賣毒品罪，並不以販入之後復行賣出
    為構成要件，只須以營利為目的將毒品購入或將之賣出，有
    一於此，其犯罪即已完成，有最高法院九十五年度台上字第
    三五七四號、九十四年度台上字第五三一七號判決意旨參照
    ），經查：
  (一)按犯罪事實應依證據認定之，無證據不得認定犯罪事實，又
    被告或共犯之自白，不得作為有罪判決之唯一證據，仍應調
    查其他必要之證據，以察其是否與事實相符，刑事訴訟法第
    一百五十四條第二項、第一百五十六條第二項分別定有明文
    。次按在證據法則上，證據資料尚存有對被告有利之懷疑時
    ，無法依客觀方法排除此項合理之可疑時，依「罪疑唯有利
    於被告」之原則，不得以此項證據資料作為有罪判決之依據
    。且認定被告有罪之事實應憑證據；如未能發現相當之證據
    ，或證據不足以證明，自不能以推測或擬制之方法，以為裁
    判之基礎；且認定事實所憑之證據，其為訴訟上之證明，需
    達於通常一般人均不致有所懷疑，而得確信其為事實之程度
    者，始得據為有罪之認定；倘其證明尚未達到此一程度，而
    有合理之懷疑存在時，尚難為有罪之認定基礎；苟積極證據
    不足為不利於被告事實之認定時，即應為有利於被告之認定
    ，更不必有何有利之證據（最高法院三十年上字第八一六號
    、四十年台上字第八六號、七十六年台上字第四九八六號判
    決參照）。
  (二)查被告雖自白其在緬甸仰光購買第一級毒品之目的係為返台
    販賣之用，惟販入毒品海洛因可難係為自己販入，亦可能係
    為他人販入，而販入之目的可能係為供施用、販賣、轉讓或
    其他目的，其原因不一而足，然遍查全卷並無其他證人之證
    述、通聯記錄等證據足資佐證被告確實有基於營利之意圖而
    販入第一級毒品海洛因，是自不得單以被告之唯一之自白，
    於欠缺補強證據之下，逕以臆測被告有營利之意圖而販入第
    一級毒品而構成販賣第一級毒品之犯行，此外，復查無其他
    積極證據足資證明被告有販賣第一級毒品之犯行，則揆諸前
    揭法條、最高法院判例及說明意旨，此部分自不得以販賣第
    一級毒品罪與被告相繩。
  (三)被告所供稱其購買第一級毒品海洛因係為返台販賣之用云云
    ，既查無積極證據足資佐證被告有基於營利之意圖而販入第
    一級毒品海洛因，是本於「罪疑唯有利於被告」原則，即難
    以被告單一自白逕以推認被告有販賣第一級毒品之犯行，而
    本件公訴人起訴書亦未認被告有涉犯販賣第一級毒品罪嫌，
    是此部分既未經起訴，本院自不得逕予論罪科刑或為無罪之
    諭知，附此敘明。
三、按海洛因屬毒品危害防制條例第二條第二項第一款所定之第
    一級毒品，亦為行政院依懲治走私條例授權公告之甲項管制
    進出口物品。又按運輸毒品或運送走私物品罪之成立，並非
    以所運輸之毒品或運送之走私物品已運扺目的地為完成犯罪
    之要件；是以，區別各該罪既遂、未遂之依據，應以已否起
    運離開現場為準，如已起運離開現場，其構成要件之輸送行
    為即已完成，不以達到目的地為既遂之條件（最高法院九十
    五年度台上字第九九○號判決要旨參照）。查本件被告業將
    海洛因自緬甸仰光地區以搭機方式運抵我國境內乙情，已業
    如前述，則其顯已實施運送行為無訛。故被告運輸且私運海
    洛因進入國境之行為，係違反毒品危害防制條例第四條第一
    項之運輸第一級毒品罪，及依懲治走私條例第二條第一項之
    私運管制物品進口罪。查其持有第一級毒品之低度行為，為
    運輸第一級毒品之高度行為所吸收，不另論罪。又被告以一
    私運行為，觸犯上述二者保護法益不同之罪名，屬想像競合
    犯，均應依刑法第五十五條之規定，從一重之運輸第一級毒
    品罪處斷。查被告所運輸第一級毒品海洛因數量雖屬不斐，
    惟所幸及時查獲，尚未流入市面，造成實質之社會危害，而
    其私運毒品來台之海洛因，驗餘淨重四八二‧七七公克，純
    度百分之七一點七四，純質淨重三四六‧三四公克，雖非微
    量，惟較之一般毒梟運輸毒品少者數千公克，多者以公斤計
    比較，其犯罪情節與大量走私運輸毒品以牟取暴利之人顯有
    重大差異，且被告在我國素行尚可，有臺灣高等法院被告前
    案紀錄表附卷可憑，其犯後均坦承上情，非無悔意，衡情即
    使科以法定最輕刑度之無期徒刑，猶屬過重，其犯罪之情狀
    ，尚有可憫之處，爰依刑法第五十九條規定，予以酌量減輕
    其刑。爰審酌被告雖明知海洛因為管制之第一級毒品，且為
    管制進出口物品，仍利用前往緬甸仰光之機會，以搭乘飛機
    之交通方式，並將海洛因藏放在厚底運動鞋內而運輸第一級
    毒品，檢察官具體求處被告無期徒刑，固非無據惟本院審酌
    被告整體犯罪之動機、目的、手段，其運輸、私運海洛因入
    境之純質淨重為三四六‧三四公克，且甫進入國內即被查獲
    ，對於我國社會造成之侵害程度尚輕，及犯罪後坦承犯行，
    態度良好等一切情狀，認檢察官求刑稍嫌過重，爰量處如主
    文所示之刑，以示儆懲。
四、至檢察官另請求依刑法第九十條第一項之規定，宣告被告強
    制工作等語。經查：被告前僅因違反槍砲彈藥刀械管制條例
    案件，經臺灣高等法院以八十九年上更一字第一一八五號判
    處有期徒刑十月確定，而就非法吸用化學合成麻醉藥品由臺
    灣高等法院八十七年度上訴字第二二一七號改判處免刑確定
    ，有臺灣高等法院被告前案紀錄表一份附卷足佐，已難認被
    告有犯罪之習慣，且被告雖自緬甸仰光運輸、私運第一級毒
    品入境，惟被告有從事販賣沙畫之工作，尚難逕認其係因遊
    蕩或懶惰成習而犯罪，而公訴人復未敘明被告有何犯罪習慣
    或因遊蕩或懶惰成習而犯罪之具體情狀，本院斟酌被告之犯
    案動機及情節，認量處被告如主文所示之刑，已足收矯治之
    效，故不併予宣告強制工作處分。
五、查本件扣案之不明白粉，含有海洛因成分（即附表壹所示之
    物，驗餘淨重四八二‧七七公克，純度百分之七一點七四，
    純質淨重三四六‧三四公克），有法務部調查局於九十六年
    七月十六日所出具之調科壹字第○九六二三○五五六七○號
    鑑定書鑑定書一份在卷可稽，而海洛因屬毒品危害防制條例
    第二條第二項第一款所管制之第一級毒品，應依毒品危害防
    制條例第十八條第一項前段之規定沒收銷燬之。又扣案之如
    附表貳編號一所示之供前開第一級毒品海洛因包裝用之保險
    套十二只（本以保險套十二只包裝，其中一只保險套於查獲
    之際即已破損，是送鑑時僅有完整保險套包裝十一只、破損
    保險套一只及一部分未經包裝之粉末），依前揭法務部調查
    局之鑑定報告空包裝總重八○‧二二公克以觀，足認前開分
    別供第一級毒品海洛因包裝用之保險套十二只，均可分別與
    其內容物之第一級毒品海洛因分離，而外包裝袋主要作用在
    於包裹毒品，防其裸露、潮濕，便於被告攜帶毒品，係被告
    為運輸、私運第一級毒品海洛因所用之物，另扣案之如附表
    貳編號二所示之厚底運動鞋一雙亦係被告為運輸、私運第一
    級毒品海洛因所用之物，且上開之物均係屬被告所有，業據
    被告供承在卷，爰依毒品危害防制條例第十九條第一項之規
    定均宣告沒收之，附此敘明。
據上論斷，應依刑事訴訟法第二百九十九條第一項前段，懲治走
私條例第二條第一項、第十一條，毒品危害防制條例第四條第一
項、第十八條第一項前段、第十九條第一項前段，刑法第十一條
、第五十五條、第五十九條，判決如主文。
本案經檢察官鍾雅蘭到庭執行職務。
中　　華　　民　　國　　96　　年　　10　　月　　30　　日
                      臺灣桃園地方法院刑事第四庭
                          審判長法  官  黃斯偉
                                法  官  蘇昭蓉
                                法  官  陳可薇
以上正本證明與原本無異。
如不服本判決，應於判決送達後十日內，向本院提出上訴狀。
                                書記官  陳恩如
中　　華　　民　　國　　96　　年　　11　　月　　5 　　日
附錄本案論罪科刑法條全文：
懲治走私條例第二條第一項
私運管制物品進口、出口逾公告數額者，處七年以下有期徒刑，
得併科新臺幣三百萬元以下罰金。
毒品危害防制條例第四條第一項
製造、運輸、販賣第一級毒品者，處死刑或無期徒刑；處無期徒
刑者，得併科新臺幣一千萬元以下罰金。
  附表壹：
┌──┬─────────────────┐
│編號│    應  沒  收  銷  燬  之  物    │
├──┼─────────────────┤
│ 一 │扣案之第一級毒品海洛因（驗餘淨重四│
│    │八二‧七七公克，純度百分之七一點七│
│    │四，純質淨重三四六‧三四公克）。  │
└──┴─────────────────┘
  附表貳：
┌──┬─────────────────┐
│編號│    應    沒    收    之    物    │
├──┼─────────────────┤
│ 一 │扣案之供前開第一級毒品包裝用之保險│
│    │套拾貳只。                        │
├──┼─────────────────┤
│ 二 │扣案之運動鞋壹雙。                │
└──┴─────────────────┘
